臺灣高等法院高雄分院刑事判決　　　　　　　　九十二年度上重更(一)字第一號
　　上　訴　人
　　即　被　告　丙○○
　　上　訴　人
　　即　被　告　乙○○
　　共　　　同
　　指定辯護人　劉家榮
右上訴人因強盜殺人等案件，不服臺灣高雄地方法院九十二年度重訴字第一０號中華
民國九十二年四月十一日第一審判決（起訴案號：臺灣高雄地方法院檢察署九十一年
度偵字第二四二三八號、第二五二三六號、第二六一四五號），提起上訴，判決後經
最高法院發回更審，本院判決如左：
      主  文
原判決關於強盜而故意殺人部分暨乙○○定執行刑部分，均撤銷。
丙○○、乙○○共同強盜而故意殺人，均累犯，均處死刑，均褫奪公權終身。
      事  實
一、丙○○（綽號︰大頭仔）於民國（以下同）七十八年一月間，因違反麻醉藥品管
    理條例案件，經臺灣高雄地方法院於七十八年四月二十九日，以七十八年度易字
    第一二○八號判處有期徒刑七月，緩刑四年，緩刑期內付保護管束確定；又於七
    十八年七月間，因違反肅清煙毒條例案件，經臺灣高雄地方法院於七十八年十月
    十七日以七十八年度訴字第一五九九號判處有期徒刑三年二月，褫奪公權二年確
    定，並於七十八年十一月三日起入監執行，前揭緩刑四年之宣告，復經臺灣臺南
    地方法院於七十九年一月十八日以七十九年度撤緩字第一號刑事裁定撤銷在案，
    二案接續執行，至八十年八月十四日，縮短刑期假釋出監，刑期至八十年十月十
    八日屆滿未經撤銷假釋，其未執行之刑，以已執行論。再於八十年十月間，因違
    反肅清煙毒條例案件，經本院以八十一年上訴字第一０四二號於八十一年六月十
    八日判處有期徒刑三年五月確定，旋經通緝於八十二年三月十一日到案入監執行
    ；另於八十二年二月間，因違反麻醉藥品管理條例案件，經臺灣高雄地方法院於
    八十二年六月十一日，以八十二年度易字第三三三二號判處有期徒刑八月確定，
    二案接續執行，至八十四年二月二十七日縮短刑期假釋出監；八十四年八月間，
    因違反麻醉藥品管理條例案件，經臺灣高雄地方法院於八十四年十二月二十六日
    判處有期徒刑六月確定，於八十五年三月二十三日入監執行，並執行撤銷假釋後
    之殘刑，於八十六年十一月五日縮短刑期假釋出監，刑期至八十九年七月五日屆
    滿未經撤銷假釋，其未執行之刑，以已執行論。
二、乙○○曾於七十一年十二月間，因犯陸海空軍刑法之搶劫罪，經臺灣高等法院臺
    南分院於七十二年六月四日判處有期徒刑六年確定，並於七十二年十月二十四日
    入監執行，嗣經臺灣高等法院臺南分院以七十七年度聲減字第四九三五號刑事裁
    定減刑為有期徒刑三年，至七十五年一月三日縮短刑期假釋出監，刑期至七十八
    年十月二日屆滿未經撤銷假釋，其未執行之刑，以已執行論；又於八十三年一月
    間，因違反肅清煙毒條例案件，經本院八十三年上訴字第一六八四號判處有期徒
    刑三年二月確定，並於八十四年二月二十四日入監執行，八十五年十一月二十二
    日縮短刑期假釋出監，刑期至八十七年三月十五日屆滿未經撤銷假釋，其未執行
    之刑，以已執行論。
三、丙○○與乙○○二人因均身染施用毒品惡習，亦因施用毒品而熟識，渠等二人分
    別受刑罰宣告及執行後，均仍不知悔改，竟約於九十一年十月十五日左右（即案
    發前四、五天），因缺錢購買毒品施用，竟共同意圖為自己不法之所有，由丙○○提議可誘騙曾與渠有香煙買賣交易一次之莊瑞寶至高雄市旗津區旗津觀光漁市
    場（位在大汕頭漁港附近，以下簡稱「旗津漁市場」），搶劫其財物，先由乙○○事先在現場埋伏，並擬在莊瑞寶到場後，持鐵棍攻擊莊瑞寶腳部，使莊瑞寶無
    法行走，再下手強盜莊瑞寶之財物，以強盜所得財物購買毒品解渠等二人之毒癮
    。二人謀議強盜既定，即推由丙○○先於九十一年十月十九日下午四時許，至高
    雄市前鎮區○○○路四四之一號莊瑞寶開設之「怡冠飲料」店外，佯以低價出售
    香煙一箱為幌子，誘騙莊瑞寶依約定之當日晚間八時許攜帶貨款，至高雄市旗津
    區海岸公園入口處見面；丙○○、乙○○旋於是日下午六時許，再行各自騎乘腳
    踏車共同至旗津漁市場，確定相關地緣位置後，由乙○○事先於當時七點卅分許
    在旗津漁市場埋伏等候伺機下手強盜莊瑞寶攜帶之錢財。俟於同日晚間八時許，
    莊瑞寶果然依約駕駛其妻甲○○所有之牌照號碼ＺＬ─７４３９號自用小貨車前
    來，至高雄市旗津海岸公園（起訴書誤繕為旗津海洋公園）入口處時，丙○○即
    以香煙放在旗津漁市場為由，誘使莊瑞寶駕駛該部自用小貨車附載丙○○同赴旗
    津漁市場；莊瑞寶、丙○○二人到達旗津漁市場下車後，莊瑞寶即要求丙○○依
    約交貨，丙○○為敷衍而故意走到該部自用小貨車後方假裝拿取香煙；此際，早
    於該日下午七時三十分許，即在旗津漁市場埋伏之乙○○倏忽持預藏之客觀上足
    以危害人生命、身體具有危險性之兇器鐵棍（長九十八點三公分、直徑三點三公
    分，原判決記載為：長【約】九十五公分、直徑【約】三點五公分）一支，猛朝
    莊瑞寶之背部及腳部攻擊，欲使莊瑞寶無法抗拒後強行取走其身上財物；詎料，
    莊瑞寶極力反抗並撥打行動電話向一一九勤務中心報案求救大喊搶劫，丙○○、
    乙○○見狀，為達渠等二人強盜取財之目的，並避免莊瑞寶逃脫後事跡敗露，及
    見莊瑞寶以行動電話打一一九號電話報警，竟進而基於殺害莊瑞寶併強盜取財之
    犯意聯絡，先由乙○○持上開鐵棍繼續朝莊瑞寶之頭部要害、手腳及其他身體部
    位猛烈重擊多次，再由丙○○駕駛莊瑞寶之自用小貨車，在旗津漁市場入口處附
    近，自莊瑞寶背後以時速五十公里之高速衝撞莊瑞寶，致使莊瑞寶倒地後卡在自
    用小貨車底盤下，丙○○、乙○○二人遂將莊瑞寶自底盤下拖出，並將莊瑞寶抬
    至該部自用小貨車之右前乘客座地板上放置，再由丙○○駕駛該部自用小貨車，
    乙○○則乘坐在後方帆布蓬車廂中，沿高雄市○○區○○路由北向南轉至廣澤街
    後，往高雄港過港隧道方向行駛，擬將莊瑞寶棄置他處，途中因莊瑞寶之腳不時
    碰觸該部自用小貨車之離合器，致無法順暢駕駛，大約在旗津國中附近，乙○○
    即由後方帆布蓬車廂移至右前乘客座乘坐，以便控制莊瑞寶之腳避免繼續碰觸該
    部自用小貨車之離合器，乙○○並即翻動莊瑞寶二側褲袋，取走已奄奄一息之莊
    瑞寶原放在口袋內之現金新臺幣（下同）三萬三千八百元得逞，以遂行其強盜犯
    行。俟該部自用小貨車駛至高雄港第二港口一一五號（起訴書誤繕為一一六號）
    碼頭外之高雄市旗津區○○○路靜僻處路邊，丙○○、乙○○二人合力將奄奄一
    息之莊瑞寶拖下車棄置在道路旁，旋渠等二人旋即駕駛莊瑞寶之自用小貨車往旗
    津方向逃逸，沿高雄市○○區○○街由南往北方向行駛，途經高雄市○○區○○
    街與敦和街二巷八十二弄之交岔路口時，復因疏未注意車前狀況，不慎撞及路樹
    ，唯恐遭人發現，起意將該部自用小貨車棄置在敦和街二巷八十二弄與九十八弄
    間之廣澤街北向車道路旁，乙○○並將上開鐵棍隨手丟棄在敦和街二巷一○六號
    前空地上，渠等二人則往旗津漁市場方向逃逸，並在旗津漁市場內會合朋分贓款
    ，丙○○分得現金一萬六千五百元，乙○○則分得現金一萬七千三百元，且乙○○亦將渠所穿著之黃色長袖上衣丟棄在海中，渠等二人於朋分贓款後，即搭乘牌
    照號碼不詳之計程車離去，丙○○、乙○○二人所得之贓款用於購買毒品施用解
    癮全數耗盡。莊瑞寶被棄置路旁不久（不到十分鐘許），即於九十一年十月十九
    日夜間八時三十分許，經內政部警政署高雄港務警察局中興分駐所警員巡邏時發
    現倒在路旁傷重血流滿地，旋即將之送往高雄市邱綜合醫院急救，然終因頭部外
    傷（左額部擦傷二Ｘ零點八公分、右額部四點二Ｘ零點九公分、左顳部擦傷三Ｘ
    二公分、左顳部撕裂傷約四點五公分長、左眶部瘀傷六Ｘ四公分、右眶部瘀傷六
    Ｘ五點五公分、鼻樑部擦傷五Ｘ二點四公分、左顴部擦傷七點五Ｘ四點五公分、
    左頰部瘀傷、左頰部擦傷三點五Ｘ三公分、左後頂部、枕部頭皮下血腫約十二Ｘ
    六公分、左後頂部、枕部撕裂傷約九公分長）、右後頸部擦傷二點六Ｘ二點五公
    分、右後頸部瘀傷七Ｘ六公分、右下腹部擦傷二十五Ｘ十公分、背部挫擦傷（左
    上背部三Ｘ一點三公分及七點五Ｘ三公分二處、左背部擦傷十二點五Ｘ七點五公
    分、背部中央部位擦傷九點五Ｘ五點五公分）、雙手上肢挫擦傷（左上臂後部擦
    傷十九Ｘ六公分、左後肘部瘀傷、左前臂後部擦傷、左前臂後部瘀傷十Ｘ八公分
    、左前臂前部瘀傷六Ｘ三公分、左前臂前部擦傷十Ｘ八公分、右上臂後部擦傷二
    十六Ｘ五公分、右上臂、前臂、手背部瘀傷二十八Ｘ八點五公分）、左大腿後部
    擦傷五點五Ｘ三點三公分、雙膝挫擦傷（左膝前部多處小擦傷，最大為一點七Ｘ
    一點五公分；右膝前部有多處小擦傷，最大為一點五Ｘ一公分）、頭皮下、帽狀
    腱膜、左右顳部肌肉、腦內硬膜、蜘蛛網膜下與小腦蜘蛛網膜下等多處出血、左
    後頂部顱骨圓形凹陷性骨折（直徑約三點五公分）、左後頂部腦挫傷、胸部挫傷
    併血胸、氣胸（左右肋骨連續性骨折、左後肋骨連續性骨折、左右後肋骨膜肌嚴
    重出血、肺臟後部出血）及背部肌肉嚴重出血等重創，延至翌日（廿日）凌晨一
    時許，因頭部鈍器傷而傷重不治死亡。嗣經警循線在高雄市○○區○○街二巷八
    十二弄與九十八弄之廣澤街北向車道路旁，發現莊瑞寶之自用小貨車，復在高雄
    市○○區○○街二巷一○六號前之空地上，發現乙○○所丟棄之鐵棍一支，經警
    蒐證、採集該支鐵棍之血跡及莊瑞寶前開自用小貨車上之指紋十七枚與血跡送檢
    驗比對後，發現血跡之ＤＮＡ之ＳＴＲ型別與莊瑞寶相符，指紋部分與丙○○、
    乙○○之指紋相符，始知悉丙○○、乙○○二人涉案。嗣於九十一年十月三十一
    日下午五時二十分許，在高雄市○○區○○里○○路四○號住處前，為警查獲乙○○，並在其住處樓梯口扣得其強盜、殺人時所穿著鞋面染有莊瑞寶血跡之短筒
    白色球鞋一雙，又於九十一年十一月十五日下午四時三十分許，在高雄市○○區
    ○○路四之一號三樓空屋內，經警查獲丙○○，並起出其強盜、殺人時所穿著之
    短袖花襯衫、藍色牛仔褲各乙件及休閒鞋一雙。
四、案經內政部警政署高雄港務警察局、高雄市政府警察局鼓山分局先後移送臺灣高
    雄地方法院檢察署檢察官偵查起訴。
      理  由
一、訊之上訴人即被告丙○○對其於右揭時、地，約被害人莊瑞寶見面，並先於下午
    六時許，到現場勘查地形，亦曾駕駛莊瑞寶之自用小貨車撞及莊瑞寶之背部，並
    於駕車撞及被害人後，與乙○○二人將被害人抬至自用小貨車上，且駛離旗津漁
    市場，並將之棄置於高雄港第二港口一一五號碼頭外之高雄市旗津區○○○路靜
    僻處路邊，並與乙○○分配自莊瑞寶身上所取得之現金，將取得之現金購買毒品
    施用等情，固供承不諱，惟矢口否認有何強盜殺人之犯行，辯稱︰我約被害人見
    面，係準備賣香煙給他，我於同日下午四時許，曾將香煙放置在漁市場垃圾箱中
    ，並非將被害人騙出強盜財物，因與乙○○相約要一起去買毒品，才約乙○○在
    漁市場見面，不知乙○○為何打莊瑞寶，可能因為莊瑞寶講話很大聲，乙○○才
    持鐵棍打莊瑞寶腳部，莊瑞寶跑在前面，乙○○在後面追，我為追他們才駕車追
    出去，欲阻止乙○○追打莊瑞寶，因疏未注意，致在漁市場大門口轉彎處撞到莊
    瑞寶，為送醫才把莊瑞寶抬上車，嗣駕車至過港隧道附近時，因看見警車害怕才
    將莊瑞寶放在路邊，不是故意棄屍云云。訊據上訴人即被告乙○○對其於右揭時
    、地，持扣案之鐵棍毆打莊瑞寶數次，其等將莊瑞寶放在路邊後，即共同駕駛搭
    乘該部自用小貨車返回旗津漁市場，途中因故棄車，並曾與丙○○事前看過現場
    ，事後與丙○○分配取自莊瑞寶身上之現金，供購買毒品施用等情，固坦承不諱
    ，惟矢口否認有何強盜殺人之犯行，辯稱︰因看到莊瑞寶與丙○○發生爭吵，才
    會打莊瑞寶，扣案鐵棍係在路邊撿的，我毆打莊瑞寶後，在莊瑞寶後面跑，不是
    為了追他，而係要逃離現場，後來出了漁市場大門口時，我已跑在莊瑞寶前面，
    嗣聽到後方丙○○駕駛自用小貨車撞到莊瑞寶，依丙○○之叫喚，共同抬莊瑞寶
    上車，丙○○曾告訴我，賣完香煙後要請我買毒品施用云云。惟查：
（一）被害人莊瑞寶因受有頭部外傷（左額部擦傷二Ｘ零點八公分、右額部四點二Ｘ
      零點九公分、左顳部擦傷三Ｘ二公分、左顳部撕裂傷約四點五公分長、左眶部
      瘀傷六Ｘ四公分、右眶部瘀傷六Ｘ五點五公分、鼻樑部擦傷五Ｘ二點四公分、
      左顴部擦傷七點五Ｘ四點五公分、左頰部瘀傷、左頰部擦傷三點五Ｘ三公分、
      左後頂部、枕部頭皮下血腫約十二Ｘ六公分、左後頂部、枕部撕裂傷約九公分
      長）、右後頸部擦傷二點六Ｘ二點五公分、右後頸部瘀傷七Ｘ六公分、右下腹
      部擦傷二十五Ｘ十公分、背部挫擦傷（左上背部三Ｘ一點三公分及七點五Ｘ三
      公分二處、左背部擦傷十二點五Ｘ七點五公分、背部中央部位擦傷九點五Ｘ五
      點五公分）、雙手上肢挫擦傷（左上臂後部擦傷十九Ｘ六公分、左後肘部瘀傷
      、左前臂後部擦傷、左前臂後部瘀傷十Ｘ八公分、左前臂前部瘀傷六Ｘ三公分
      、左前臂前部擦傷十Ｘ八公分、右上臂後部擦傷二十六Ｘ五公分、右上臂、前
      臂、手背部瘀傷二十八Ｘ八點五公分）、左大腿後部擦傷五點五Ｘ三點三公分
      、雙膝挫擦傷（左膝前部多處小擦傷，最大為一點七Ｘ一點五公分；右膝前部
      有多處小擦傷，最大為一點五Ｘ一公分）、頭皮下、帽狀腱膜、左右顳部肌肉
      、腦內硬膜、蜘蛛網膜下與小腦蜘蛛網膜下等多處出血、左後頂部顱骨圓形凹
      陷性骨折（直徑約三點五公分）、左後頂部腦挫傷、胸部挫傷併血胸、氣胸（
      左右肋骨連續性骨折、左後肋骨連續性骨折、左右後肋骨膜肌嚴重出血、肺臟
      後部出血）及背部肌肉嚴重出血等重創，延至翌日即九十一年十月二十日凌晨
      一時許，因頭部鈍器傷而傷重不治死亡等情，業據臺灣高雄地方法院檢察署檢
      察官督同法醫師相驗及解剖複驗明確，製有相驗屍體證明書、鑑定驗斷書、勘
      驗筆錄二份、相驗照片十二幀、解剖複驗照片二十四幀、解剖紀錄報告及相驗
      報告書等在卷可稽，並有邱綜合醫院醫師出具之診斷證明書、被害人莊瑞寶病
      歷資料（九十一年十月二十九日邱醫字第九一○一二○號函檢附）、法務部調
      查局九十一年十一月二十日調科壹字第○九一○○七五二一二○號檢驗通知書
      附卷足憑（以上均見九十一年度相字第一六七六號相驗卷宗）。
（二）被害人莊瑞寶於九十一年十月十九日夜間八時三十分許，因內政部警政署高雄
      港務警察局中興分駐所巡邏員警發現其倒在高雄港第二港口一一五號碼頭外之
      高雄市旗津區○○○路靜僻處路旁，身上皮包僅有證件，並無現金，現場並無
      打鬥跡象，僅地上有二十五Ｘ三十公分被害人莊瑞寶血跡，旋即送往高雄市邱
      綜合醫院急救等情，有內政部警政署高雄港務警察局中興分駐所司法警察處理
      變死案件初步調查報告表（相驗卷第二頁）、警員陳聰明繪製莊瑞寶意外死亡
      案現場圖(一)（相驗卷第九頁）、Ａ３類道路交通事故調查報告表（見高港警刑
      字第二０一００四號卷）及現場照片十四幀（相卷第十四頁至第十七頁）等在
      卷可證；警員遂另在高雄市○○區○○街二巷八二弄與九八弄間之廣澤街北向
      車道路旁，發現被害人莊瑞寶於九十一年十月十九日夜間七時三十分許至八時
      許離家所駕駛其妻甲○○所有牌照號碼ΖＬ—７４３９號自用小貨車（駕駛座
      、右前乘客座內外側及方向盤上均有被害人莊瑞寶血跡）停在該處，復在距離
      停車處所約五十公尺處之敦和街二巷一○六號前空地上，發現沾有被害人莊瑞
      寶血跡之鐵棍一支等情，此有內政部警政署高雄港務警察局中興分駐所司法警
      察處理變死案件初步調查報告表（相驗卷第二頁）、警員陳聰明繪製莊瑞寶意
      外死亡案現場圖(二)（相驗卷第十頁）、車籍作業系統—查詢認可資料（相驗卷
      第十三頁）、Ａ３類道路交通事故調查報告表、高雄市政府警察刑案現場勘查
      採證物品清單、高雄市政府警察局九十一年十一月一日高市警鑑字第○九一○○六八二四九號鑑驗書及現場照片八幀等附卷供參，復據被害人之妻甲○○於
      警詢中及偵審中指陳歷歷在卷，並經證人陳麗玉、蔡豐賓於警詢中供證綦詳。
（三）警察機關循線在該部自用小貨車內外採集有效指紋共十七枚、腳趾紋六枚，經
      送至內政部警政署刑事警察局指紋室以指紋電腦比對法、指紋特徵點比對法等
      鑑驗方法比對後，其中編號Ｄ１３指紋（採取位置在自用小貨車後車廂拉門處
      ）及Ｄ１７指紋（採取位置在自用小貨車方向盤上），分別與上訴人乙○○指
      紋卡左中指及上訴人丙○○指紋卡右食指指紋相符，有高雄市政府警察局九十
      一年十一月十二日高市警鑑字第○九一○○七○八二五號函、內政部警政署刑
      事警察局九十一年十一月四日刑紋字第○九一○三○一一三○號鑑驗書附卷可
      稽（鼓山分局0000000000號卷第六十四頁、第六十六頁）；另參以
      ，被告乙○○為警查獲，並扣得其穿著之短筒白色運動鞋上，沾染有被害人莊
      瑞寶之血跡，有搜索扣押筆錄、高雄市政府警察局九十一年十一月十四日高市
      警鑑字第○九一○○七一五八三號鑑驗書暨照片十五幀等在卷足資佐證（鼓山
      分局0000000000號卷第七十五頁至第八十三頁），足見被害人莊瑞
      寶之死亡結果，顯與上訴人丙○○、乙○○二人之行為有關。是上訴人丙○○
      、乙○○等二人供承：對於毆打被害人，駕車撞及被害人，將被害人自旗津漁
      市場載至高雄市旗津區○○○路高雄港第二港口一一五號碼頭外之靜僻處放置
      ，駕駛被害人自用小貨車逃逸，在高雄市○○區○○街二巷八十二弄與九十八
      弄間之廣澤街北向車道路旁丟棄該部自用小貨車，上訴人乙○○又在高雄市○○區○○街二巷一○六號前空地上，隨手將扣案鐵棍一支丟棄等情，為真實可
      採。
（四）上訴人丙○○於警詢、原審偵審、本院前審及本審審理中均供承︰我有駕駛被
      害人之自用小貨車撞及被害人之背部，致使被害人倒地後卡在底盤下，我與乙○○將被害人自底盤下拖出，並將被害人抬至該部自用小貨車之右前乘客座地
      板上放置，再由我駕駛該部自用小貨車，我們二人將被害人載至高雄港第二港
      口一一五號碼頭外之高雄市旗津區○○○路靜僻處路邊放置等語，核與上訴人
      乙○○於警詢、原審偵審及本院前審、本審審理中自承︰我持扣案鐵棍毆打被
      害人等相關後續情節大致相符，並有上述證據資料足資佐憑，堪認為真實。
（五）依被害人莊瑞寶所受前述等重創，背部挫擦傷（左上背部三Ｘ一點三公分及七
      點五Ｘ三公分二處、左背部擦傷十二點五Ｘ七點五公分、背部中央部位擦傷九
      點五Ｘ五點五公分）及胸部挫傷併血胸、氣胸（左右肋骨連續性骨折、左後肋
      骨連續性骨折、左右後肋骨膜肌嚴重出血、肺臟後部出血）及背部肌肉嚴重出
      血等部分受創，核與上訴人丙○○自白駕駛自用小貨車撞及被害人背部乙節吻
      合，且上訴人丙○○於警詢中供承︰我係以時速五十公里之高速由被害人身後
      衝撞被害人等語（鼓山分局0000000000號卷第七頁正反面），足見
      被害人係直立奔跑中遭上訴人丙○○駕車以時速五十公里之高速自後方猛烈撞
  擊後倒地，致受有背部、胸部等「面的接觸」之重創甚明。而被害人遭上訴人
      丙○○駕車自後方猛烈撞擊後，應隨其原有奔跑方向及上訴人丙○○所駕駛自
      用小貨車行進方向之作用力撲倒在地，另被害人之自用小貨車車頭下方部位設
      有圓柱形鋼管防撞保險桿，而該鋼管保險桿並非全部裸露鋼管，其中央大部分
      有塑膠或橡膠材質之非圓形包裹物，僅左右兩側裸露少部分鋼管而已，自用小
      貨車車頭部分（含保險桿、擋風玻璃及鈑金等部分）皆無沾染有明顯血跡，此
      觀之該部自用小貨車照片自明（見相驗卷第十六頁、第十七頁），另高雄市政
      府警察局刑事鑑識中心亦未發現自用小貨車車頭部分有血跡反應而採集，此有
      前揭高雄市政府警察局刑案現場勘查採證物品清單附卷足憑（高雄港務警察局
      高港警刑字第二０一００四號卷），且被害人乃因受撞擊後卡在底盤下，為上
      訴人丙○○、乙○○二人拖出一節，既經調查證據後認定如上，詳如前述，是
      被害人頭部之左後頂部、枕部撕裂傷及顱骨直徑約三點五公分圓形凹陷性骨折
      ，應非由上訴人丙○○駕車自後方撞擊所致，至為灼然。
（六）上訴人乙○○固曾自白持扣案鐵棍毆打被害人，但其所述毆打部位先後於警詢
      、偵查、原審及本院審理中供述不一致，或為身體（初次警詢，鼓山分局00
      00000000號卷第十三頁）、或為背部、手腳（第二次警詢，鼓山分局
      0000000000號卷第十五頁）、或為手腳、腰部（第三次警詢，鼓山
      分局0000000000號卷第二十一頁）、或為手臂（第四次警詢，鼓山
      分局0000000000號卷第二十四頁）、或為腳部（九十一年度偵字第
      二四二三八號偵查卷第二十八頁）、或為背部二、三下及腳部（九十一年聲羈
      字第八一二號卷第四頁）、或為腳部、背部（原審卷第八十頁、本院上訴審卷
      第八十八頁、本審卷第二六一頁）云云。惟上訴人丙○○則供稱︰乙○○持扣
      案鐵棍一直毆打被害人，打到被害人倒地（初次警詢，鼓山分局000000
      0000號卷第一頁反面）；乙○○先持扣案鐵棍打被害人腳部，後因被害人
      反抗及逃跑，乙○○就開始對被害人身體不特定部位一陣亂打，被害人之頭部
      乃乙○○持扣案鐵棍敲打所造成，直至渠等二人在旗津一路一一五號碼頭外靜
      僻處將被害人推拉下車時，乙○○手中仍持扣案之鐵棍（第二次警詢，鼓山分
      局0000000000號卷第五頁、第六頁）；乙○○一直追打逃跑中被害
      人等語（九十一年度偵字第二四二三八號偵查卷第二十六頁反面、原審卷第六
      十二頁、第一七六頁、第一七七頁）。惟被害人所受如事實欄所示之重創中，
      係因頭部鈍器傷而傷重不治死亡，已如前述，而扣案之鐵棍乃一直徑三點三公
      分之沈重空心鐵管，經臺灣高雄地方法院檢察署法醫師解剖複驗被害人屍體後
      發現被害人左後頂部之一圓形凹陷性骨折，乃直徑約三點五公分，並實際比對
      扣案鐵棍與該圓形凹陷性骨折吻合，此有前揭解剖紀錄報告及解剖複驗照片在
      卷可證（相驗卷第五十九頁、第六十五頁），顯見被害人之致命傷—頭部之左
      後頂部直徑約三點五公分之圓形凹陷性骨折，乃上訴人乙○○持扣案之沈重鐵
      棍猛烈重擊所致，彰彰明甚。
（七）扣案之鐵棍雖為空心，但實際上沈重無比，其長度九十八點三公分、直徑三點
      三公分，業經本院前審於九十二年六月十八日當庭勘驗明確，並為上訴人丙○○、乙○○二人所是認，此有本院勘驗筆錄、照片及審判筆錄附卷可稽（本院
      前審卷第八十頁至第八十三頁、第一二七頁、第一二八頁），並有該支鐵棍可
      憑，顯係客觀上足以危害人生命、身體具有危險性之兇器至明。是上訴人乙○○手持扣案沈重之鐵棍猛烈重擊被害人頭部、軀幹及四肢，另上訴人丙○○駕
      駛被害人自用小貨車自後方以時速五十公里高速自後方衝撞被害人，衡諸常情
      ，應係基於殺人之犯意而為之，是上訴人乙○○、丙○○分別以各該方式，致
      被害人受有如事實欄所示之重創，被害人亦因此受有頭部鈍器傷而傷重，經將
      被害人棄置路邊不久，經巡邏警車發現送醫急救，仍於三小時餘後之翌日凌晨
      一時許（即同晚）不治死亡，上訴人二人顯有殺人之故意，而上訴人丙○○、
      乙○○之殺人行為與被害人之死亡結果間，具有相當之因果關係，至為灼然。
（八）上訴人丙○○於警詢中供承︰我與乙○○於案發前四、五天，因沒錢買毒品，
      遂提議佯以賣香煙給被害人為名，將被害人誘騙出來，再伺機持鐵棍毆擊被害
      人而行搶其金錢，嗣於案發當日下午四時許，我先至被害人店外與被害人約定
      見面時間及地點，再於當日下午六時許，我與乙○○各騎一輛腳踏車到旗津漁
      市場確定下手行搶地點，又於當日夜間八時許，在旗津海岸公園與被害人見面
      後，由被害人駕駛自用小貨車附載我至旗津漁市場，乙○○則事先在旗津漁市
      場內埋伏等候，俟我下車假裝拿香煙（事實上並無香煙）之際，乙○○即持扣
      案鐵棍衝出毆擊被害人等情（見第二次警詢、第三次警詢筆錄）。上訴人乙○○亦於初次警詢中自承︰謀議既定後，我與丙○○約定在旗津漁市場，即在旗
      津漁市場附近找了一支鐵棍（即扣案鐵棍），等丙○○及被害人出現後，丙○○就以手勢招呼我以鐵棍攻擊被害人身體（見初次警詢筆錄）；我於案發當日
      下午六時許起至夜間九時許止，均與丙○○在一起（見第二次警詢筆錄）；我
      不認識被害人，搶劫人選是丙○○決定的，地點也是丙○○決定的，時間是丙○○告訴我的，而提前於當日夜間七時三十分許，到達旗津漁市場之案發地點
      ，我負責持鐵棍攻擊被害人，亦係丙○○決定，丙○○則負責將死者約至旗津
      漁市場，我們二人將被害人拖下車棄置時，被害人一直抓著我的衣服，我即持
      扣案鐵棍毆打被害人之手臂等語（見第四次警詢筆錄）。上訴人乙○○於九十
      一年十二月五日偵查中供承︰「（問：是否你與丙○○事先協議搶莊瑞寶？）
      答：是丙○○說要賣東西，我不認識莊‧‧‧」等語（九十一年度偵字第二四
      二三八號卷第二十七頁）。參酌上訴人丙○○、乙○○二人對於強盜被害人現
      金後分別分得一萬六千五百元及一萬七千三百元後，購買毒品施用耗費殆盡一
      節均坦承不諱在卷屬實，而上訴人丙○○、乙○○分別有違反麻醉藥品管理條
      例、肅清煙毒條例等案件之刑事前案紀錄，詳如事實欄所示，並有臺灣高雄地
      方法院檢察署刑案資料查註紀錄表、全國施用毒品案件紀錄表、臺灣高等法院
      被告全國前案紀錄表及原審法院被告院內索引卡紀錄表各乙份附卷供參。是上
      訴人丙○○、乙○○二人顯為購買毒品以解毒癮而預謀強盜被害人財物至為明
      確。從而上訴人丙○○、乙○○二人謀議強盜被害人財物之時，即已謀定由上
      訴人乙○○持預藏之鐵棍毆擊被害人，此部分業據上訴人丙○○於第三次警詢
      中自白在卷；參酌扣案之鐵棍長九十八點三公分、直徑三點三公分，客觀上顯
      足以危害人生命、身體具有危險性之沈重無比兇器，衡情度理，應非屬隨處可
      見之棄置物，倘非上訴人乙○○依據其等二人謀議之結果而積極尋覓（此部分
      亦據被告乙○○於初次警詢中供承︰我在旗津漁市場附近找了一支鐵棍等語即
      明），豈能於案發前即已取得扣案之鐵棍。是上訴人丙○○、乙○○二人有持
      該鐵棍毆擊被害人並下手強盜被害人莊瑞寶財物之犯意聯絡，至為灼然。
（九）被害人莊瑞寶曾於九十一年十月十九日下午八時十六分六秒許，撥打行動電話
      向一一九勤務中心呼救，自訴遭劫，經臺灣高雄地方法院檢察署檢察官於九十
      二年一月七日勘驗當時之錄音內容如下：「（１１９：１１９你好）莊：１１
      ９，我中洲要報案，漁港這，我讓人搶劫；（１１９：什麼事情）莊：１１９
      搶劫，中洲分局派出所；（１１９：搶劫嗎？哪裡啦‧‧‧喂‧‧‧）莊：啊
      ‧‧‧（疑似被打時所發出的聲音）‧‧‧（斷線）」，有錄音帶勘驗筆錄附
      卷可稽（九十一年度偵字第二六一四五號卷第二十二頁）；核與上訴人丙○○
      供承︰乙○○見被害人有反抗及逃跑之行為，隨即以扣案鐵棍猛烈一陣毆擊被
      害人乙節相符，且丙○○復駕該自用小貨車自後追撞被害人，亦足證上訴人乙○○、丙○○係見被害人莊瑞寶以行動電話撥打一一九電話報案，才進而萌生
      共同殺害被害人之決意至明。
（十）上訴人丙○○、乙○○辯稱：係要將被害人送醫，因看見警方巡邏車來害怕，
      才繞小道將被害人棄置路邊云云，惟查上訴人等既已避過警車，警車當時也未
      發現上訴人等所開車輛有何不法，則上訴人等何以不繼續送醫，而將被害人棄
      置路邊，是上訴人丙○○、乙○○辯稱係要將被害人莊瑞寶送醫云云，應非可
      採。又上訴人丙○○、乙○○另辯稱：將被害人棄置路邊是要讓警察送醫或由
      他人發現送醫云云（見本院本審卷第二六○頁），惟查被害人莊瑞寶曾於九十
      一年十月十九日下午八時十六分六秒許，撥打行動電話向一一九勤務中心呼救
      自訴遭劫，已如前述，又証人即警員張獻元陳稱：「案發當天晚上大概八點半
      ，高雄港一一六號碼頭（應係一一五號碼頭）有巡邏警員發現被害人傷勢嚴重
      」「（問：當時有巡邏員警發現被害人？）答：是，當時被害人奄奄一息」等
      語（見九十三年一月十三日本院審判筆錄），是巡邏警員發現被害人傷勢嚴重
      倒置路邊時是大概晚上八點半的時間，從當晚八點十六分六秒（向一一九報案
      ）被害人莊瑞寶還在現場被攻擊，到被害人被毆至倒地不起被抬上車，經高雄
      市○○區○○路由北向南轉至廣澤街，再轉至旗津區○○○路靜僻處路邊棄置
      ，到當晚八時卅分許被警發現送醫，以此估算扣除毆擊及行車時間後，被害人
      莊瑞寶應係遭棄置路邊不到十分鐘內即被警發現送醫，因被害人莊瑞寶既係不
      到十分鐘內，即遭棄置不久即被發現送醫，惟被害人仍於三小時餘後之翌日凌
      晨一時許（即同晚）不治死亡，顯見被害人莊瑞寶已被擊至傷勢嚴重，雖遭棄
      置不久旋由警發現送醫，惟醫院已無法救治，故是否送醫，只係犯罪中止是否
      發生效果之問題，仍不影響上訴人丙○○、乙○○二人於強盜時見被害人莊瑞
      寶以行動電話報警，進而萌生殺人犯意之認定。
    綜上所述，因被害人莊瑞寶左後頂部之一圓形凹陷性骨折，直徑約三點五公分，
    是致命之傷，乃上訴人乙○○持扣案之沈重鐵棍猛烈毆擊所致，其餘全身多處之
    傷，均係上訴人丙○○、乙○○二人所為，又是在載往偏僻處棄置途中，在車上
    才由乙○○即翻動被害人莊瑞寶二側褲袋，取走已奄奄一息之莊瑞寶原放在口袋
    內之現金三萬三千八百元，以遂行其強盜犯行，則上訴人丙○○、乙○○二人顯
    係強盜而故意殺人，事證明確，其等所辯係避重就輕之詞，不足採信，犯行均已
    堪認定。
二、按刑法上之結合犯，乃係將二個以上之獨立犯罪行為，依法律規定結合成一罪，
    其主行為為基本犯罪，舉凡利用基本犯罪之時機，而起意為其他犯罪，即可成立
    結合犯，至他罪之意思，不論起於實施基本行為之初，即為預定之計畫或具有概
    括之犯意，抑或出於實施基本行為之際，而新生之犯意，亦不問其動機如何，祇
    須二行為間，時間上有銜接性，地點上有關聯性，即可認與結合犯之意義相當。
    故刑法第三百三十二條第一項之強盜而故意殺人罪，僅須行為人利用強盜之犯罪
    時機，而故意殺害被害人，其強盜行為與故意殺人行為間即互有關聯，得成立強
    盜而故意殺人罪之結合犯，並不以強盜與故意殺人間，須事先有犯意聯絡或出於
    預定之計畫為必要。查上訴人丙○○、乙○○事前即已謀議強盜被害人莊瑞寶之
    財物，於強盜行為實施中，見被害人反抗及以行動電話打一一九號電話報警，乃
    進而將之殺害，並於被害人莊瑞寶無力反抗時強取其口袋內之金錢，核上訴人丙○○、乙○○二人所為，均係犯刑法第三百三十二條第一項之強盜而故意殺人罪
    。上訴人丙○○、乙○○二人間，有犯意之聯絡及行為之分擔，均為共同正犯。
    上訴人丙○○前曾於八十年十月間，因違反肅清煙毒條例案件，經台灣高雄地方
    法院於八十一年六月十八日判處有期徒刑三年五月確定，旋經通緝於八十二年三
    月十一日到案入監執行；另於八十二年二月間，因違反麻醉藥品管理條例案件，
    經原審台灣高雄地方法院於八十二年六月十一日，以八十二年度易字第三三三二
    號刑事判決判處有期徒刑八月確定，二案接續執行，至八十四年二月二十七日縮
    短刑期假釋出監；八十四年八月間，因違反麻醉藥品管理條例案件，經原審法院
    於八十四年十二月二十六日判處有期徒刑六月確定，於八十五年三月二十三日入
    監執行，並執行撤銷假釋後之殘刑，於八十六年十一月五日縮短刑期假釋出監，
    刑期至八十九年七月五日屆滿未經撤銷假釋，其未執行之刑，以已執行論，此有
    臺灣高雄地方法院檢察署刑案資料查註紀錄表、臺灣高等法院被告全國前案紀錄
    表及原審法院被告院內索引卡紀錄表各乙份在卷可按；又上訴人乙○○前曾於八
    十三年一月間，因違反肅清煙毒條例案件，經台灣高雄地方法院判處有期徒刑三
    年二月確定，並於八十四年二月二十四日入監執行，八十五年十一月二十二日縮
    短刑期假釋出監，刑期至八十七年三月十五日屆滿未經撤銷假釋，其未執行之刑
    ，以已執行論，此有臺灣高雄地方法院檢察署刑案資料查註紀錄表、臺灣高等法
    院被告全國前案紀錄表及原審法院被告院內索引卡紀錄表各乙份在卷可按，上訴
    人丙○○、乙○○二人前受有期徒刑執行完畢，於五年以內再犯本案最重本刑為
    有期徒刑以上之罪，為累犯，本均應依刑法第四十七條之規定，加重其刑，惟因
    二人所犯強盜而故意殺人罪之法定本刑為死刑、無期徒刑，依刑法第六十四條第
    一項、第六十五條第一項之規定，死刑、無期徒刑均不得加重。
三、原審予以論科，固非無見，惟查：上訴人丙○○、乙○○係見被害人莊瑞寶逃跑
    並以行動電話打一一九號電話報警，恐事跡敗露才起意將被害人殺害，原判決謂
    上訴人自始即有殺害被害人莊瑞寶之犯意，尚有違誤。上訴人丙○○、乙○○二
    人上訴否認具殺人犯意，雖無理由，惟原判決此部分既有可議，原判決此部分暨
    乙○○定執行刑部分，自應予撤銷改判。審酌上訴人丙○○、乙○○二人分別有
    如事實欄所示之刑事前案紀錄，此有臺灣高雄地方法院檢察署刑案資料查註紀錄
    表、全國施用毒品案件紀錄表、臺灣高等法院被告全國前案紀錄表及原審法院被
    告院內索引卡紀錄表各乙份在卷可考，素行均屬不端，二人甫因違反麻醉藥品管
    理條例案件或肅清煙毒條例案件先後執行完畢，仍不知悔悟，正值青壯年時期，
    不思循正當合法途徑以獲致財富，亦不從事生產，竟因無錢購買毒品以解毒癮，
    即事前謀議強盜被害人莊瑞寶財物，甚至強盜取財過程中，為達強盜取財之目的
    及避免事跡敗露，進而殺害被害人莊瑞寶，其手段兇殘，犯罪情節重大，並使被
    害人之配偶及三名年幼子嗣（分別為八十年次、八十四年次及八十八年次，有戶
    籍謄本附卷足佐）頓失所怙，家庭經濟重心驟然偏倚，迄今仍未理賠，被害人家
    屬甚不諒解等一切情狀，爰仍依原判均量處死刑，並依刑法第三十七條第一項規
    定，併均宣告褫奪公權終身。至扣案之鐵棍一支，雖係供強盜而故意殺人犯罪所
    用之物，然並非上訴人丙○○、乙○○二人所有之物；而扣案之短袖花襯衫、藍
    色牛仔褲各一件及休閒鞋一雙，則係被告丙○○所有，至扣案之球鞋一雙乃被告
    乙○○所有，均非屬違禁物，亦非供強盜而故意殺人犯罪所用或預備之物，且非
    實施強盜而故意殺人犯罪所得之物，業據上訴人丙○○、乙○○供明在卷，爰不
    併為沒收之諭知，附此敘明。
據上論結，應依刑事訴訟法第三百六十九條第一項前段、第三百六十四條、第二百九
十九條第一項前段，刑法第二十八條、第三百三十二條第一項、第四十七條、第六十
四條第一項、第六十五條第一項、第三十七條第一項，判決如主文。
本案經檢察官陳新慶到庭執行職務。
中      華      民      國    九十三    年      六      月    二十三    日
                              臺灣高等法院高雄分院刑事第六庭
                                  審判長法官  王憲義
                                        法官  范惠瑩
                                        法官  張盛喜
右正本證明與原本無異。
如不服本判決應於收受本判決後十日內向本院提出上訴書狀，其未述上訴理由者，
並得於提起上訴後十日內向本院補提理由書狀（均須按他造當事人之人數附繕本)「
切勿逕送上級法院」。
                                      書記官  楊茱宜
中      華      民      國    九十三    年      六      月    二十三    日
附錄：本判決論罪科刑法條：
中華民國刑法第三百三十二條第一項：
犯強盜罪而故意殺人者，處死刑或無期徒刑。
